臺灣臺中地方法院刑事判決
110年度易字第2586號
公  訴  人   臺灣臺中地方檢察署檢察官
被      告   NGUYEN VAN TINH(越南籍，中文名：阮文情)




上列被告因偽造文書案件，經檢察官提起公訴（110 年度偵字第
27839號），本院判決如下：
    主  文
NGUYEN VAN TINH無罪。
    理  由
一、公訴意旨略以：被告NGUYEN VAN TINH(越南籍，中文名阮文
    情)明知電動自行車審驗合格標章需由財團法人車輛安全審
    驗中心審查合格車輛後發給，一般民眾無法取得，其先透過
    「MESSENGER」通訊軟體和VU DINH CUONG（越南籍，中文名
    武廷強）聯絡欲購買偽造之電動自行車審驗合格標章5片（
    武廷強犯行部分，業經本院以110年度簡字第1333號判決罪
    刑確定在案），雙方並於民國110年7月7日21時許，在臺中
    市神岡區豐洲路不詳路段之路旁，由武廷強交付偽造之電動
    自行車審驗合格標章5片予被告，被告則交付新臺幣（下同
    ）2,500元予武廷強。待被告取得上開5片偽造電動自行車審
    驗合格標章後，隨即在不詳之臉書社團刊登販賣電動自行車
    審驗合格標章之貼文，並基於行使偽造特種文書之犯意，於
    110年7月11日不詳時間在豐原火車站前，以每片800元之代
    價出售偽造電動自行車審驗合格標章各1片予不詳身分之2人
    而行使之，被告因而受有1,600元之利益，並足生損害於監
    理機關對車籍管理之正確性。嗣經警循線追查後發現被告於
    不詳之臉書社團刊登販賣電動自行車審驗合格標章之貼文，
    警方遂聯絡被告進行議價，被告則接續上開行使偽造特種文
    書之犯意，和喬裝買家之警方約定於同月13日18時許在臺中
    市○○區○○路0000號前見面，被告到場即拿出偽造電動自行車
    審驗合格標章3片予喬裝買家之警方而行使之，警方隨即表
    明身分並逮捕被告，並扣得偽造電動自行車審驗合格標章3
    片。因認被告涉犯刑法第216條、第212條之行使偽造特種文
    書罪嫌等語。
二、按犯罪事實應依證據認定之，無證據不得認定犯罪事實，又
    不能證明被告犯罪者，應諭知無罪之判決，刑事訴訟法第15
    4 條第2 項及第301 條第1 項分別定有明文。其次，刑事訴
    訟法上所謂認定犯罪事實之證據，係指足以認定被告確有犯
    罪行為之積極證據而言；如未能發現相當證據或證據不足以
    證明，自不能以推測或擬制之方法，以為裁判基礎（最高法
    院29年上字第3105號、40年台上字第86號判決參照）。再者
    ，檢察官就被告犯罪事實，應負舉證責任，並指出證明之方
    法，刑事訴訟法第161 條第1 項定有明文，因此，檢察官對
    於起訴之犯罪事實，應負提出證據及說服之實質舉證責任。
    倘其所提出之證據，不足為被告有罪之積極證明，或其指出
    證明之方法，無從說服法院以形成被告有罪之心證，基於無
    罪推定之原則，自應為被告無罪判決之諭知（最高法院92年
    台上字第128號判決參照）。
三、公訴意旨認被告涉有上開行使偽造特種文書之犯行，無非係
    以被告阮文情於警詢及偵查中之供述、證人即另案被告武廷
    強於警詢之證述、員警職務報告、扣押筆錄、扣押物品目錄
    表、扣案偽造電動自行車審驗合格標章照片、被告和另案被
    告武廷強臉書對話擷圖等為其主要論據。
四、經查：
㈠、被告於110年7月7日21時許，在臺中市神岡區豐洲路不詳路段
    之路旁，以2,500元之價格，向另案被告武廷強購買並取得
    偽造之電動自行車審驗合格標章5片，隨即在臉書不詳之社
    團上刊登販賣電動自行車審驗合格標章之貼文，並於110年7
    月11日不詳時許，在豐原火車站前，以每片800元之代價出
    售偽造電動自行車審驗合格標章各1片予真實姓名年籍不詳
    之2人。嗣經警循線追查後發現被告上開貼文，遂喬裝買家
    與被告相約於同月13日18時許，在臺中市○○區○○路0000號前
    見面，被告到場即拿出偽造電動自行車審驗合格標章3片予
    喬裝買家之警方，警方隨即表明身分並逮捕被告，並扣得偽
    造電動自行車審驗合格標章3片各節，業據被告於本院審理
    時所是認，核與證人即另案被告武廷強於警詢時證述之內容
    相符，並有員警職務報告、扣押筆錄、扣押物品目錄表、扣
    案偽造電動自行車審驗合格標章照片、被告和證人武廷強臉
    書對話擷圖在卷可稽，且有扣案之偽造電動自行車審驗合格
    標章3片可佐，上開事實固堪認定。
㈡、再按國內電動輔助自行車或電動自行車之製造廠、代理商及
    進口人，其製造或進口之電動輔助自行車或電動自行車，應
    經檢測機構或審驗機構依交通部所定安全檢測基準檢測並出
    具安全檢測報告，並向審驗機構申請辦理型式安全審驗合格
    且取得電動輔助自行車或電動自行車型式安全審驗合格證明
    書，並黏貼（含懸掛）審驗合格標章後，始得行駛道路。電
    動輔助自行車及電動自行車型式安全審驗管理辦法第3條定
    有明文。是電動自行車之安全審驗合格證明係電動自行車行
    駛於道路之許可憑證，雖屬刑法第212條所列之特許證之一
    種，然刑法偽造文書罪章中，所謂之「行使」，係「以偽作
    真」，即以偽造之文書作為真正文書而使用之謂，故其行使
    對象須為行為人以外之不知情者，使人誤信該文書為真實內
    容。電動自行車審驗合格標章係經檢測機構或審驗機構依交
    通部所定安全檢測基準檢測並出具安全檢測報告所核發，並
    無私人間單純買賣真正電動自行車審驗合格標章之可能，是
    不詳之人及員警於網路上向被告洽購偽造電動自行車審驗合
    格標章前，早已知悉該偽造電動自行車審驗合格標章為偽造
    方購入，則被告於臉書社團販售時，並未「以偽做真」，因
    此被告單純販售偽造電動自行車審驗合格標章之行為，即非
    所謂「行使」偽造特種文書。是公訴意旨認被告本案販售偽
    造電動自行車審驗合格標章之行為，應論以刑法第216條、
    第212條之行使偽造特種文書罪之正犯等語，似有未洽。
㈢、至不詳之人向被告購得偽造電動自行車審驗合格標章後，倘
    有進一步將該偽造電動自行車審驗合格標章黏貼（含懸掛）
    在電動自行車上並行駛於道路上，則被告販售偽造電動自行
    車審驗合格標章予不詳之人之行為，或有該當於幫助行使偽
    造特種文書罪之可能。惟按關於幫助犯之性質，實務及學說
    多數見解，認係採共犯從屬性說之立場，依學界通說既認幫
    助犯應採共犯從屬性說之「限制從屬形式」。因此，幫助犯
    係從屬於正犯而成立，以正犯已經犯罪為構成要件，故幫助
    犯並非其幫助行為一經完成，即成立犯罪，必其幫助行為或
    其影響力持續至正犯實施犯罪，始克成立（最高法院92年度
    台上字第6405號判決意旨可參）。被告固有販售偽造電動自
    行車審驗合格標章予不詳之2人，但該等不詳之人於取得偽
    造電動自行車審驗合格標章後，是否有將之黏貼（含懸掛）
    在電動自行車上並行駛道路之「行使特種文書」正犯行為，
    並未據檢警查獲，基於罪疑惟輕原則，尚不足認定該等不詳
    之人有為行使偽造特種文書之犯行，則本案既無正犯得以附
    麗，依共犯從屬性，被告販售偽造電動自行車審驗合格標章
    之行為，亦無從以幫助行使偽造特種文書罪相繩。
五、綜上，依檢察官所提事證，不足使本院認定被告為行使偽造
    特種文書犯行達於無所懷疑，而得確信為真實之程度。此外
    ，復查無其他積極證據足資證明被告有何公訴意旨所指此部
    分之犯行，是本案不能證明被告犯罪，依法應諭知其無罪之
    判決。
據上論斷，應依刑事訴訟法第301 條第1 項，判決如主文。
本案經檢察官翁嘉隆、林宏昌提起公訴，檢察官羅秀蓮到庭執行
職務。
中　　華　　民　　國　　111 　年　　5 　　月　　27　　日
                  刑事第三庭  法  官  簡志宇
以上正本證明與原本無異。
如不服本判決應於收受送達後20日內向本院提出上訴書狀，並應
敘述具體理由；其未敘述上訴之理由者，應於上訴期間屆滿後20
日內向本院補提理由書（均須按他造當事人之人數附繕本）「切
勿逕送上級法院」。　　
                              書記官  林勝彥　　
中　　華　　民　　國　　111 　年　　5 　　月　　27　　日